【裁判字號】    96,上,210
【裁判日期】    970514
【裁判案由】    拆屋還地等
【裁判全文】
臺灣高等法院高雄分院民事判決           96年度上字第210號
上  訴  人  辛○○
            甲○○
            壬○○
            庚○○
            丁○○
            丙○○
            戊○○
            己○○
上列8人共同
訴訟代理人  李錦臺律師
            許舜卿律師
複  代理人  陳奕全律師
被  上訴人  高雄市政府
                      設高雄市苓雅區○○○路2號
法定代理人  乙○      住同上
訴訟代理人  李佳玲律師
複  代理人  陳忠勝律師
上列當事人間請求拆屋還地等事件，上訴人對於民國96年9 月12
日臺灣高雄地方法院94年度重訴字第279 號第一審判決提起上訴
，本院於97年4月30日言詞辯論終結，判決如下：
    主  文
原判決主文第四項關於命上訴人壬○○、庚○○、丙○○、戊○
○、己○○、丁○○、辛○○應連帶給付被上訴人超過新台幣貳
拾萬仟零捌拾玖元及自民國95年5 月10日起至清償日止，按年
息百分之五計算之利息部分及該部分假執行之宣告暨訴訟費用（
除確定部分外）之裁判均廢棄。
其他上訴駁回。
第一審（除確定部分外）、第二審訴訟費用由上訴人連帶負擔六
分之五外，餘由被上訴人負擔。
    事實及理由
一、按本件上訴雖係就連帶賠償債務提起上訴，惟其上訴理由係
    指上訴人辛○○、壬○○、庚○○、丁○○、丙○○、戊○
    ○、己○○（下稱辛○○等7 人）及甲○○雖因繼承關係而
    就訴外人（即被繼承人）潘許玉枝所有坐落高雄市○○區○
    ○段1946號土地（下稱系爭土地）上之房屋公司共有而為所
    有權人，但事實上，上訴人並未居住於該房屋實際上未占有
    使用系爭土地，亦未有不當得利云云。是本件上訴係基於上
    訴人個人之理由，與未提上訴之原審共同被告潘麗美、潘化
    松、潘俊雄、潘俊麟、潘俊男、盧岳隆、麥龍、潘華山（
    即潘化山）等無關。因而上訴人提起本件上訴，其上訴之效
    力應不及於未提起上訴之前揭原審共同被告，合先明。
二、被上訴人起訴主張
  (一)系爭土地（重測前為高雄市苓雅區○○○段486 之9 地號）
    為被上訴人所有，詎訴外人潘許玉枝於民國81年以前，即無
    權占有系爭土地上如附圖所示編號A 、B 、C 、D 、E 、F
    、G 、H 、I 、J 、K 、L 、M 、N 部分土地，並於其上搭
    蓋建物（部分建物門牌號碼為高雄市○○區○○路32號，部
    分建物未設有門牌或與上開設有門牌房屋共用同一門牌，並
    在附圖所示編號O 、P 部分土地上私設道路，擺設盆栽而專
    供上開建物為排他使用，共計占用系爭土地內如附圖所示編
    號A 、B 、C 、D 、E 、F 、G 、H 、I 、J 、K 、L 、M
    、N 、O 、P （下稱編A 至P 部分）面積共799.14平方公尺
    （其各部分面積詳如附圖所示）。嗣潘許玉枝於81年3 月18
    日死亡，由其繼承人即上訴人辛○○、壬○○、原審共同被
    告潘化山、潘化松、潘麗美及訴外人潘化泰、潘麗卿繼承而
    公同共有上開建物之所有權。又上開繼承人之潘麗卿於86年
    6 月26日死亡，由其繼承人即上訴人丙○○、庚○○、戊○
    ○、己○○、丁○○繼承；另一繼承人潘化泰亦於92年5 月
    28日死亡，而由其繼承人即上訴人甲○○及原審共同被告潘
    俊雄、潘俊麟、潘俊男繼承。是以上開建物即因而由上訴人
    辛○○等7 人、甲○○及原審共同被告潘麗美、潘化松、潘
    化山、潘俊雄、潘俊麟、潘俊男（下稱潘麗美等6 人）公同
    共有所有權。惟如附圖所示編號B 部分土地（面積23.31 平
    方公尺）上之建物於94年10月21日曾遭拆除，嗣由原審共同
    被告潘化山於95年1 月30日單獨於該部分土地上，按原占有
    面積23.31 平方公尺予以重建。故該編號B 部分建物於95年
    1 月30日後為原審共同被告潘化山單獨所有。其餘坐落於如
    附圖所示編號A 及C 、D 、E 、F 、G 、H 、I 、J 、K 、
    L 、M 、N 部分（下稱A 、C 至N 部分）土地上之建物，則
    均為上訴人辛○○等7 人、甲○○及原審共同被告潘麗美等
    6 人所公同共有。又原審共同被告盧岳隆、及麥龍將戶籍
    設於上開高雄市○○區○○街32號房屋內，亦係無權占用。
    爰依民法第184 條、第767 條之規定，請求上訴人辛○○等
    7 人、甲○○及原審共同被告潘麗美等6 人將如附圖所示編
    號A 、C 至N 部分土地上之建物拆除騰空，並與附圖所示編
    號O 、P 部分一併返還被上訴人；請求原審共同被告潘化山
    將附圖所示B 部分土地上建物拆除騰空，並將土地返還被上
    訴人、原審共同被告盧岳隆、麥龍應自系爭土地遷出。
  (二)自81年1 月1 日起至89年12月31日止，被上訴人因潘許玉枝
    占用系爭土地上如附圖所示編號A 至P 部分土地，共計799.
    14平方公尺建屋，而於潘許玉枝及其繼承人潘麗卿、潘化泰
    先後死亡後，已由上訴人辛○○等7 人、甲○○及原審共同
    被告潘麗美等6 人繼承而為該建物之所有權人。被上訴人因
    如附圖所示編號A至P部分土地遭占用而受有不能出租獲利之
    損害。而系爭土地之申報地價，於80年7 月至83年6 月為每
    平方公尺1 萬2,620 元；自83年7 月迄今為每平方公尺1 萬
    3,040 元。茲以系爭土地申報地價年息5%為基準計算損害，
    除被上訴人已於91年間就83年1 月1 日至89年12月31日之使
    用補償金共347 萬3,143 元部分，向原法院聲請對潘化泰之
    繼承人潘俊雄、潘俊麟、潘俊男、甲○○等人核發支付命令
    經原法院以91年度促字第8655號核發支付命令確定在案外，
    爰另依繼承，不當得利及共同侵權行為之法律關係，請求上
    訴人辛○○等7 人應與原審共同被告潘麗美、潘化松、潘化
    山連帶給付被上訴人347萬3,143元及法定利息。
  (三)另自90年1 月1 日起至如附圖所示編號B 部分土地上建物興
    建完成前（即95年1 月29日），附圖所示編號A 、P 部分土
    地仍遭占用，爰依繼承、共同侵權行為及不當得利之法律關
    係，請求上訴人辛○○等7 人、甲○○應與原審共同被告潘
    麗等6人連帶給付被上訴人264萬6,587元及法定利息。
  (四)被上訴人自95年1 月30日起，扣除附圖所示編號B 部分係由
    原審共同被告潘化山個人建物所占用之土地外，編號A 、C
    至P 部分遭上訴人辛○○等7 人、甲○○及原審共同被告潘
    麗美等6 人占用，每月所受相當於租金之損害為4 萬3,419
    元，爰依繼承、共同侵權行為及不當得利之法律關係，請求
    上訴人辛○○等7 人、甲○○及原審共同被告潘麗美等6 人
    應自95年1 月30日起至交還上開土地之日止，按月給付被上
    訴人4 萬3,149 元。並聲明求為判決：(一)上訴人辛○○等7
    人、甲○○及原審共同被告潘麗美等6 人應將系爭土地，如
    附圖所示A 、B 、C 、D 、E 、F 、G 、H 、I 、J 、K 、
    L 、M 、N 部分，面積共計643 點46平方公尺之地上物拆除
    騰空後，將如附圖所示編號A 至P 部分，面積共計775 萬83
    平方公尺之土地交還被上訴人。(二)原審共同被告潘化山應將
    系爭土地，如附圖所示編號B 部分，面積23.31 平方公尺之
    地上物拆除騰空後，將上開土地交還被上訴人。(三)原審共同
    被告盧岳隆、麥龍應自系爭土地，如附圖所示編號A 至P
    部分，面積共775 點83平方公尺之土地遷出。(四)上訴人辛○
    ○等7 人與原審共同被告潘麗美、潘化松、潘化山應連帶給
    付被上訴人347 萬3,143 元及自95年5 月10日（即追加被告
    狀繕本送達最後1位被告之翌日）起至清償日止，按年息5%
    計算之利息。(五)上訴人辛○○等7 人、甲○○及原審共同被
    告潘麗美等6 人應連帶給付被上訴人264 萬5,758 元及自95
    年5 月10日起至清償日止，按年息5%計算之利息。(六)上訴人
    辛○○等7 人、甲○○及原審共同被告潘麗美等6 人應自95
    年1 月30日起至交還如附圖編號A 至P 部分之土地予被上訴
    人之日止，按月給付被上訴人4 萬3,419 。(七)原審共同被告
    潘化山應自95年1 月30日起至交還如附圖所示編號B 部分，
    面積共23點31平方公尺之土地予被上訴人之日止，按月給付
    被上訴人1,266元。(八)願供擔保，請准宣告假執行。
三、上訴人則以：
  (一)系爭土地為潘新（即潘許玉枝之配偶）之父親潘其步向被上
    訴人承租，被上訴人所指坐落如附圖所示A 、C 至N 部分土
    地上建物均係由潘其步建造，被上訴人既依繼承法律關係係
    提起本件訴訟，則自應對潘其步所有繼承人全體為請求，當
    事人始為適格。潘其步之繼承人除潘新外，尚有潘秀鳳。而
    盧金定、潘德助、潘櫻惠則為潘秀鳳之繼承人，是被上訴人
    既已於95年1 月18日對盧金定、潘德助及潘櫻惠撤回訴訟，
    則依民事訴訟法第56條第1 項第2 款之規定，其撤回之效力
    應及於共同被告全體。
  (二)潘許玉枝係繼承潘新向被上訴人承租重測前登記為高雄市苓
    雅區○○○段486 之10地號土地，而系爭土地於重測前係登
    記為同段486 之9 地號，故系爭土地上建物即非潘許玉枝或
    潘新所有，而與上訴人等人無關。
  (三)又潘許玉枝係繼承潘新之遺產而與被上訴人就系爭土地有租
    賃關係存在。故縱令潘許玉枝有在系爭土地上蓋有建物，亦
    係有占有權源。除原審共同被告潘麗美、潘化山外，其餘上
    訴人等均已搬離系爭土地上之建物，自未占有系爭土地，而
    無不當得利。
  (四)被上訴人請求相當於租金之損害或不當得利。依民法第126
    條之規定，因5 年不行使而消滅，縱令被上訴人得請求相當
    於租金之損害，則在89年7 月前之請求權，亦已罹於時效而
    消滅，該部分，上訴人等應無庸給付等語，資為抗辯。並答
    辯聲明：(一)被上訴人之訴駁回。(二)訴訟費用由被上訴人負擔
    。(三)如受不利之判決，願供擔保，請准免為假執行。
四、本件原審對於被上訴人之請求判決：(一)上訴人辛○○等7 人
    、甲○○及原審共同被告潘麗美等6 人應將系爭土地，如附
    圖所示A 、C 至N 部分，面積共643 點46平方公尺之地上物
    拆除騰空後，將如附圖所示編號ABCDEFGHIJKLMOP （下稱A
    、C 至P） 部分，面積共775 點83平方公尺之土地交還被上
    訴人。(二)原審共同被告潘化山應將系爭土地，如附圖所示編
    號B 部分面積23點31平方公尺之地上物拆除騰空後，將上開
    土地交還被上訴人。(三)原審共同被告盧岳隆、麥龍應自系
    爭土地，如附圖所示編號A 、C 至P 部分，面積共775 點83
    平方公尺之土地遷出。(四)上訴人辛○○等7 人與原審共同被
    告潘麗、潘化山、潘化松應連帶給付被上訴人72萬4,117 元
    及自95年5 月10日起至清償日止，按年息5%計算之利息（即
    自89年8 月11日起至90年12月31日止之不當得利）。(五)上訴
    人辛○○等7 人、甲○○及原審共同被告潘麗美等6 人應連
    帶給付被上訴人264 萬5,758 元及自95年5 月10日起至清償
    日止，按年息5%計算之利息（即自90年1 月1 日起至95年1
    月29日止之不當得利）。(六)上訴人辛○○等7 人、甲○○及
    原審共同被告潘麗美等6 人應自95年1 月30日起至交還如附
    圖所示編號A 、C 至P 部分之土地予被上訴人之日止，按月
    給付被上訴人4 萬2,153 元。(七)原審共同被告潘化山應自95
    年1 月30日起至交還如附圖所示編號B 部分，面積23點31平
    方公尺之土地予被上訴人之日止，按月給付被上訴人1,277
    元。(八)被上訴人其餘之訴駁回，並就前揭(一)至(五)部分依兩造
    之陳明，分別酌定相當擔保金額，併予宣告假執行及免為假
    執行，且駁回被上訴人其餘假執行之聲請。上訴人就其敗訴
    中之部分聲明不服，上訴聲明求為判決：(一)原判決主文第4
    、5 、6 項即上開(四)、(五)、(六)項命上訴人連帶給付被上訴人
    金錢部分全部廢棄。(二)上開廢棄部分，被上訴人在第一審之
    訴及假執行之聲請均駁回。(三)第一審廢棄部分及第二審訴訟
    費用均由被上訴人負擔，被上訴人則答辯聲明：(一)上訴駁回
    。(二)第二審訴訟費用由上訴人負擔。（本件原審共同被告潘
    麗美等6 人及盧岳隆、麥龍於原審判決後，未提上訴；又
    上訴人辛○○等7 人及甲○○就原判決主文第1 項命其拆屋
    返地部分亦未提上訴，均已確定，併此明）。
五、兩造不爭執之事項如下，並有土地登記謄本、繼承系統表、
    戶籍謄本、地價謄本、現場照片、支付命令聲請狀、地籍圖
    謄本、補償金計算表、內政部函各1 份附卷可稽，堪予採信
    。
  (一)系爭土地為被上訴人所有，自81年1 月以前，即遭潘許玉枝
    占用，上訴人則因繼承關係，而為系爭土地上如附圖所示編
    號A 、C 至N  之 建物所有權人，（該建物門牌部分為高雄
    市○○區○○街32號，部分建物未設有門牌或共用上開門牌
    ）
  (二)潘許玉枝於81年3 月18日死亡，其繼承人為潘麗卿、潘化泰
    、潘麗美、潘化松、辛○○、壬○○等人，其中潘化泰於92
    年6 月5 日死亡，繼承人為潘俊雄、潘俊麟、潘俊男、甲○
    ○等人，均未拋棄繼承。另潘麗卿於86年6 月26日死亡，其
    繼承人為丙○○、庚○○、己○○、丁○○等人，亦均未拋
    棄繼承。
  (三)兩造就系爭土地並無租賃關係。
  (四)系爭土地之申報地價，於80年7 月至83年6 月，均為每平方
    公尺1 萬2620元；於83年7 月迄今之土地申報地價均為每平
    方公尺1萬3040元。
  (五)被上訴人於91年間就83年1 月1 日至89年12月31日之土地使
    用補償金共347 萬3143元部分，向原法院聲請對潘化泰之繼
    承人潘俊雄、潘俊麟、潘俊男、甲○○等人核發支付命令，
    經原法院以91年度促字第8655號核發支付命令確定。
  (六)系爭土地鄰近福德市場，附近有三信高商、福東國小及三多
    路、四維路等道路，並有醫院、農會、銀行，生活機能良好
    。
六、兩造爭執之事項為：(一)被上訴人以上訴人自89年8 月11日起
    至89年12月31日止，占有如附圖所示編號A 至P 部分土地為
    由，請求上訴人辛○○等7 人連帶給付72萬4117元及自95年
    5 月10日起至清償日止，按年息5%計算之利息，有無理由？
    (二)被上訴人以上訴人自90年1 月1 日起至95年1 月29日止，
    占有如附圖所示編A 至P 部分土地為由，請求上訴人連帶給
    付264 萬6587元及自95年5 月10日起至清償日止，按年息5%
    計算之利息有無理由？(三)被上訴人請求上訴人自95年1 月30
    日起至交還如附圖所示編號A 、C 至P 部分土地予被上訴人
    之日止，按月給付被上訴人4萬2453元，有無理由？
七、被上訴人以上訴人自81年1 月1 日起至89年12月31日止，占
    有如附圖所示編號A 至P 部分土地為由，請求上訴人辛○○
    等7 人連帶給付72萬4117元及自95年5 月10日起至清償日止
    ，按年息5%計算之利息有無理由？
  (一)按無法律上之原因而受利益，致他人受損害者，應返還其利
    益。雖有法律上之原因而受利益，而其後已不存在者，亦同
    。因故意或過失、不法侵害他人之權利著，負損害賠償責任
    。數人共同不法侵害他人之權利者，連帶負損害賠償責任。
    民法第179 條、第184 條第1 項前段、第185 條第1 項前段
    分別定有明文。又無權占有他人之土地，可能獲得相當於租
    金之利益，此為通常之觀念。又無權占有他人之土地而侵害
    土地所有權人之所有權，被害人對於侵權行為人得請求賠償
    相當於租金之損害（最高法院61年台上字第1965號判例、67
    年台上字第3622號判例參照），又租金之請求權因5 年間不
    行使而消滅，既為民法第126 條所明定，至於終止租約後之
    賠償及其他無租賃關係之賠償，名稱雖與租金異，然實質上
    仍為使用土地之代價，債權人應同樣按時收取，不因其契約
    終止或未成立而謂其時效之計算應有不同（最高法院49年台
    上字第1730號判例參照）。次按「城市地方房屋之租金，以
    不超過土地及其建築物申報總價年息百分之十為限」、「第
    97條、第99條及第101 條之規定，於租用基地建築房屋均準
    用之」、「土地法第97條所謂土地及建築物之總價額、土地
    價額依法定地價建築物價額依該管直轄市或縣（市）地政機
    關估定之價額」、「土地所有權人依本法所申報之地價為法
    定地價」、「公有土地及依本條例第16條規定照價收買之土
    地，以各該宗土地之公告地價為申報地價免予申報」，土地
    法第97條第1 項、第105 條、土地法施行法第25條、土地法
    第148 條，平均地權條例施行細則第21條前段亦分別定有明
    文。是以，無法律上之原因而得相當於租金之利益，致他人
    損害時，如該他人之返還利益請求權，已逾租金短期消滅時
    效之5 年期間，對於相當於已罹5 年消滅時效之租金利益，
    自不得再依不當得利或侵權行為之法律關係請求返還或賠償
    。
  (二)查本件上訴人辛○○等7 人均因繼承關係，就系爭土地內如
    附圖所示編號A 至N 部分土地上建物所有權為公同共有人，
    並無權占用如附圖所示編號A 至P 部分土地。另原審共同被
    告潘化山於95年1 月30日獨力出資在編號B 部分土地上建造
    建物，上訴人等應拆除地上物，返還系爭土地內之前揭土地
    等事實，已經原審判決確定在案，是被上訴人依不當得利及
    侵權行為法律關係，請求上訴人辛○○等7 人賠償相當於租
    金金額之損害，即屬有據，應予准許。又被上訴人係於94年
    8 月10日始提起本件訴訟，有民事起訴狀1 份附卷足憑（見
    原審卷(一)第1 頁）。是以被上訴人請求上訴人辛○○等7 人
    連帶給付如附圖所示編號A 至P 部分土地，相當於自89年8
    月11日起算至89年12月31日止之租金部分即為有理由，應予
    准許。（另按被上訴人就此部分對潘化泰之繼承人潘俊雄、
    潘俊麟、潘俊男、甲○○之請求，已另於91年間聲請由原法
    院核發91年度促字第8655號支付命令確定在案，附此明）
    。
  (三)次查系爭土地自89年7 月起至89年12月31日止，其申報地價
    為每平方公尺1 萬3040元，而系爭土地鄰近福德市場、附近
    有三信高商、福東國小等學校，且毗鄰消防隊、醫院、農會
    、銀行及中正體育館，並可通達三多路及四維路與中正路等
    交通要道，生活機能及交通位置尚屬便利等情，亦有地圖1
    份，現場照片附卷可稽，並經原審勘驗現場，製有勘驗筆錄
    1 份在卷足憑，是本院斟酌系爭土地之使用情形，附近環境
    及繁榮程度，認被上訴人請求依土地申報地價年息5%計算租
    金，應屬適當。是被上訴人得請求上訴人辛○○等7 人自89
    年8 月11日起至89年12月31日止，按月連帶賠償相當於租金
    之損害即為4 萬3419元（即13040 元799.140.05/12=43
    ,419 元） 。而被上訴人得請求自89年8 月11日起至89年12
    月31日止之損害賠償金額合計則為203,089 元（即43419 
    4+43419 21/31=173,676 元+29,413 元=203,089元）。從
    而被上訴人此部分之請求，在20萬3089元之範圍內有理由，
    逾此部分為無理由。又本件被上訴人係以95年4 月7 日之追
    加被告狀繕本送達最後1 位被告之翌日為法定利息起算日，
    而上開追加被告狀繕本係於95年5 月9 日送達最後1 位被告
    ，此有原法院送達證書在卷足憑（見原審卷(二)第54頁），則
    被上訴人即得請求上訴人辛○○等7 人應自95年5 月10日起
    至清償日止，按年息5%計算之利息。
八、被上訴人以上訴人自90年1 月1 日起至95年1 月29日止，占
    有如附圖所示編號A 至P 部分土地為由，請求上訴人辛○○
    等7 人、甲○○及原審共同被告潘麗美等6 人連帶給付264
    萬6587元及自95年5 月10日起至清償日止，按年息5%計算之
    利息有無理由？
    被上訴人主張上訴人自90年1 月1 日起至95年1 月29日止，
    占有如附圖所示編號A 至P 部分土地等事實，應屬有據，而
    其請求依土地申報地價年息5%計算租金，亦屬適當，業如前
    述。是被上訴人得請求上訴人自90年1 月1 日起至95年1 月
    29日止，按月連帶賠償相當於租金之損害，即為4 萬3419元
    （即13,040元799.140.05/12=43,419元）而被上訴人得
    請求自90年1 月1 日起至95年1 月29日止之損害賠償金額合
    計則為264 萬5758元（即43419 元125+43419 元29/3
    1=2,645,758 元），又被上訴人得請求此部分金額法定利息
    之起算日為95年5 月10日，亦如前述，是被上訴人請求上訴
    人就90年1 月1 日起至95年1 月29日止占有前揭土地應連帶
    賠償相當於租金之損害共264 萬5758元及自95年5 月10日起
    至清償日止，按年息5%計算之利息為有理由，應予准許。
九、被上訴人請求上訴人自95年1 月30日起至交還如附圖所示編
    號A 、C 至P 部分土地予被上訴人之日止，按月給付被上訴
    人4 萬2453元，有無理由？
    被上訴人主張除原審共同被告潘化山於95年1 月30日獨力出
    資在如附圖所示編號B 部分土地（面積23.31 平方公尺）上
    建造建物外，餘如附圖所示編號A 、C 至P 部分之土地（面
    積共775.83平方公尺）自95年1 月30日起迄今仍為上訴人所
    公同共有之房屋所佔用等事實，亦屬有據。而其請求依土地
    申報地價年息5%計算租金，亦屬適當，亦如前述，是被上訴
    人請求上訴人自95年1 月30日起至交還如附圖所示編號A 、
    C 至P 部分土地予被上訴人之日止，按月給付被上訴人4 萬
    2153元（即13040 元775.830.05/12=42153 元）即為有
    理由，應予准許。
十、綜上所述，原審命上訴人辛○○等7 人應連帶給付被上訴人
    20萬3089元（即原判決主文第4 項中之一部分）；命上訴人
    連帶給付被上訴人264 萬5758元（即原判決主文第5 項部分
    ）及均自95年5 月10日起至清償日止，按年息百分之五計算
    之利息，暨就此兩部分，依兩造之陳明，分別酌定相當擔保
    金額，併予宣告假執行及免為假執行；並命上訴自95年1 月
    30日起至交還如附圖編號A 、C 至P 部分土地予被上訴人之
    日止，按月給付被上訴人4 萬2153元（即原判決主文第6 項
    ）部分，經核尚無不合，上訴論旨，指摘原判決此部分不當
    ，求予廢棄改判，為無理由，應予駁回。至於原判決主文第
    4 項關於命上訴人辛○○等7 人應連帶給付被上訴人超過20
    萬3089元部分（即原審認係自90年1 月1 日起至90年12月31
    日止之相當於租金之損害賠償金部分），已逾被上訴人聲明
    之範圍（即自81年1 月1 日起至89年12月31日止），顯屬訴
    外裁判，上訴意旨指摘原判決此部分不當，求予廢棄，即為
    有理由，應由本院將原判決此部分及該部分假執行之宣告暨
    訴訟費用（除確定部分外）之裁判均廢棄。
、據上論結，本件上訴為一部有理由，一部無理由，依民事訴
    訟法第450 條、第449 條第1 項、第79條、第85條第2 項，
    判決如主文。
中    華    民    國    97    年    5     月    14    日
                            民事第三庭
                                審判長法官  張國彬
                                法      官  鄭月霞
                                法      官  吳登輝
以上正本證明與原本無異。
如對本判決上訴，須於判決送達後20日內向本院提出上訴狀，其
未表明上訴理由者，應於上訴後20日內向本院提出上訴理由書（
均須按他造當事人之人數附繕本）。上訴時應提出委任律師或具
有律師資格之人之委任狀，並依附註條文規定辦理。
中    華    民    國    97    年     5    月    16    日
                                書  記  官  張明賢
附註：
民事訴訟法第466條之1：
對於第二審判決上訴，上訴人應委任律師為訴訟代理人，但上訴
人或其法定代理人具有律師資格者，不在此限。
上訴人之配偶、三親等內之血親、二親等內之姻親，或上訴人為
法人、中央或地方機關時，其所屬專任人員具有律師資格並經法
院認為適當者，亦得為第三審訴訟代理人。第１項但書及第２項
情形，應於提起上訴或委任時釋明之。
                                                    WF


司法院資訊處製作；財團法人民間司法改革基金會備份。
